【裁判字號】    97,訴,1701
【裁判日期】    980527
【裁判案由】    損害賠償
【裁判全文】
臺灣桃園地方法院民事判決              97年度訴字第1701號
原      告  辛○○
訴訟代理人  范晉魁  律師
被      告  戊○○
被      告  汎太開發不動產仲介股份有限公司
法定代理人  丙○○○
被      告  庚○○
            甲○○
            乙○○
            己○○
前列六人訴
訟代理人    廖克明  律師
上列當事人間請求損害賠償事件，本院於民國98年5 月1 日言詞
辯論終結，判決如下：
    主      文
原告之訴及假執行之聲請均駁回。
訴訟費用由原告負擔。
    事實及理由
一、原告起訴主張：
(一)、被告戊○○委任被告汎太開發不動產仲介股份有限公司（即
    21世紀不動產桃園經國加盟店，下稱汎太公司），代理出售
    桃園市○○路1296號18樓房屋（下稱系爭房地），原告委託
    其父賴志承代為議價，於民國97年7 月20日與汎太公司簽訂
    原證2 買賣議價委託書後，被告戊○○於97年7 月26日委由
    訴外人郝中慧與原告簽訂系爭房地之買賣契約（下稱系爭契
    約）。系爭契約簽訂時，汎太公司之店長即被告庚○○、經
    紀人即被告甲○○、員工即被告乙○○、被告己○○等告知
    原告之代理人賴志承，因建造系爭房地之連億建設股份有限
    公司（下稱連億公司），為配合不同買受人之設計需求，故
    部分建材設備尚未完工，屆時建商將依買受人之需求配合施
    工，且系爭房地未退回建商連億公司所附之任何建材設備或
    施工，故於系爭契約中特別加註「建材施工一併移轉」，合
    先敘明。
(二)、詎原告依系爭契約給付第2 期款前，經建商連億公司告知系
    爭房屋已將部分建材設備退回（以下簡稱系爭建材設備），
    原告恐給付2 期款後，被告戊○○未能履行系爭契約，特於
    97年9 月10日至汎太公司再度確認，汎太公司仍再三保證被
    告戊○○未退回任何建材，並交付有被告戊○○簽名之建材
    設備明細書（即原證4） 予原告，原告不疑有他而依系爭契
    約將第2 期款共新台幣（下同）14,289,335元給付予被告戊○○。不料原告給付上開款項後，被告汎太公司竟向原告告
    稱被告戊○○已將系爭建材設備退回，且被告戊○○拒絕給
    付系爭建材設備，更通知原告應依約給付尾款，否則將對原
    告請求違約之損害賠償責任。
(三)、被告汎太公司為被告戊○○之代理人，其向原告稱被告戊○○未退回系爭建材設備，效力及於被告戊○○，故被告戊○○應依給付原告系爭建材設備：
  1.按「代理人於代理權限內，以本人名義所為之意思表示，直
    接對本人發生效力」、「債務人之代理人或使用人，關於債
    之履行有故意或過失時，債務人應與自己之故意或過失負同
    一責任」，民法第103 條第1 項、第224 條前段分別定有明
    文。又債務人之代理人或使用人，關於債之履行有故意或過
    失時，債務人應與自己之故意或過失負同一責任，民法第22
    4 條定有明文，其立法理由係基於本人既藉由第三人以擴張
    其活動範圍而取得利益，自應承擔該第三人活動時對他人造
    成損害之賠償責任。法院為此項裁量時，得依職權為之，並
    不以債務人之聲請為限（最高法院89年度台上字第140 號判
    可參）。
  2.本件被告戊○○曾授予被告汎太公司代理權：縱真如被告所
    稱，被告戊○○與被告汎太公司間僅有居間之法律關係，則
    依民法第565 條之規定，居間可分為「報告居間」與「媒介
    居間」兩種類型，本件被告戊○○及原告皆委託被告汎太公
    司交涉買賣系爭房地事宜，故即使本院將本件定性為居間之
    法律關係，則亦應為媒介居間。而所謂媒介居間，居間人須
    為契約訂立之媒介，須委託人與他人訂立契約，係因居間人
    之介紹斡旋所致始該當之，媒介居間之居間人既然須為雙方
    委託人間之折衷協調，亦即須為代訂約之雙方當事人斡旋，
    則自須有雙方委託人之代理權，否則如何為一方委託人斡旋
    。亦即委託出賣房屋者在委託房屋仲介業者代尋買受人時，
    即已授權房屋仲介業者代為推銷出賣標的，亦代為向買受人
    議價於此情形下，出賣人自已授予代理權予房屋仲介業者，
    否則房屋仲介業者自無權為出賣人推銷、議價。是本件被告
    戊○○委託被告汎太公司代為銷售系爭房地時，當已授予被
    告汎太公司銷售、議價及其餘與買賣條件相關之代理權。此
    可自原證2 之買賣議價委託書第3 條約定：「受託人即得全
    權『代理』買方將保證金轉為買賣定金之一部份」窺知一二
    ，若非被告戊○○授予被告汎太公司收受訂金之代理權，被
    告汎太公司豈得代理原告將保證金轉為訂金之一部？綜上，
    原告與被告戊○○亦必已授予被告汎太公司代為談定買賣條
    件之代理權，否則被告汎太公司與契約當事人間即無由成立
    媒介居間之法律關係。
  3.本件未違背雙方代理之規定：
  (1)、按代理人非經本人之許諾，不得為本人與自己之法律行為
      ，亦不得既為第三人之代理人，而為本人與第三人之法律
      行為。但其法律行為，係專履行債務者，不在此限。民法
      第106 條定有明文。
  (2)、本件縱若成立居間契約，亦應為「媒介居間」，受託人自
      應居中代契約當事人之兩造斡旋，是契約當事人之兩造（
      即委託人）除已授予受託人代理權外，亦已應許受託人為
      雙方之代理人，否則受託人即無法居間斡旋。是媒介居間
      之委託人均已許諾受託人雙方代理，本件被告汎太公司既
      已受原告及被告戊○○之委託而為媒介居間，自亦已受雙
      方許諾為雙方代理，而不違民法第106 條規定，是被告汎
      太公司應有權為雙方代理。
  4.本件契約關係得與代理關係併存：
  (1)、按代理人於代理權限內，以本人名義所為之意思表示，直
      接對本人發生效力。民法第103 條第1 項定有明文。
  (2)、代理人以本人名義所為之意思表示既直接對本人發生效力
      ，則被告汎太公司為被告戊○○雙方代理買賣系爭房地，
      效力自直接發生於被告戊○○及原告而與被告汎太公司無
      涉，是契約與代理間本無矛盾。況且綜觀我國民法及最高
      法院判決、判例，均查無任何「代理契約」之規範，被告
      認代理與契約相衝突，猶有謬誤，且引諭失義。
  5.是以，被告戊○○既委託被告汎太公司代理出售系爭房地，
    被告汎太公司即為被告戊○○之代理人。被告汎太公司在系
    爭契約簽訂前後，向原告稱系爭建材設備未退回，上開意思
    表示依民法第103 條第1 項之規定自對被告戊○○生效，而
    應給付原告所有之建材設備。更況原告係信任系爭房地未退
    回任何建材設備，始願以1,950 萬元買受系爭房地，故系爭
    契約始約定「建材施工一併移轉」，亦即系爭契約內容本應
    包含建商所提供之所有建材設備，要屬無疑。系爭契約買賣
    標的既包含系爭建材設備，被告戊○○自應依系爭契約之約
    定，給付原告系爭建材設備。若被告戊○○已無法給付系爭
    建材設備，則原告爰依建商退回系爭建材設備之價值，備位
    請求被告戊○○給付1,051,275 元。
(四)、被告戊○○應依系爭契約約定，賠償原告違約金：系爭契約
    第7 條第4 項約定：「賣方若有遲延交屋之情形，應賠償買
    方每日按買賣總價款千分之零點三違約金」。原告已於97年
    9 月19日請求被告戊○○於5 日內給付系爭建材設備，惟被
    告戊○○仍置之不理，原告爰依系爭契約第7 條第4 項約定
    ，請求被告戊○○自97年9 月25日起，每日賠償原告5,850
    元整（系爭房地買賣總價00000000×0.3/1000=5850） 。
(五)、被告汎太公司應對原告負損害賠償責任：
  1.按稱委任者，謂當事人約定，一方委託他方處理事務，他方
    允為處理之契約。受任人處理委任事務，應依委任人之指示
    ，並與處理自己事務為同一之注意，其受有報酬者，應以善
    良管理人之注意為之。受任人因處理委任事務有過失，或因
    逾越權限之行為所生之損害，對於委任人應負賠償之責。損
    害賠償，除法律另有規定或契約另有訂定外，應以填補債權
    人所受損害及所失利益為限。依通常情形，或依已定之計劃
    、設備或其他特別情事，可得預期之利益，視為所失利益。
    民法第528 條、第535 條、544 條、第216 條分別定有明文
    。
  2.原告委由賴志承代為委託被告汎太公司向被告戊○○議價，
    且原告對被告汎太公司負有給付報酬之義務，亦即原告與被
    告汎太公司間，就向戊○○議價乙節定有有償之委任契約，
    且被告汎太公司對原告負有善良管理人注意義務。詎汎太公
    司竟未負善良管理人注意義務，向原告表示被告戊○○未退
    回系爭建材設備，致原告受有損害，是被告汎太公司自就原
    告因此所受損害1,051,275 元負賠償之責。
(六)、被告庚○○、甲○○、乙○○、己○○等應連帶對原告負損
    害賠償責任：
  1.民法第184 條第1 項前段、第185 條第1 項規定：「因故意
    或過失，不法侵害他人之權利者，負損害賠償責任」、「數
    人共同不法侵害他人之權利者，連帶負損害賠償責任﹔不能
    知其中孰為加害人者，亦同」，又民法第184 條第1 項規定
    之侵權行為，係指違法及不當加損害於他人而言，至於受侵
    害者係何項權利，要非所問。所謂違法及不當，非僅限於侵
    害法律明定之權利，即違反保護個人法益之法規，或廣泛悖
    反規律社會生活根本原理之公序良俗，亦均屬之，此觀同條
    第二項之規定自明。且民事上之共同侵權行為（狹義的共同
    侵權行為，即加害行為）與刑事上之共同正犯，其構成要件
    並不完全相同，共同侵權行為人間不以有意思聯絡為必要，
    數人因過失不法侵害他人之權利，苟各行為人之過失行為，
    均為其所生損害共同原因，即所謂行為關連共同，亦足成立
    共同侵權行為，依民法第185 條第1 項前段之規定，各過失
    行為人對於被害人應負全部損害之連帶賠償責任（最高法院
    93年度台上字第381 號判決、67年台上字第1737號判例可參
    ）。
  2.被告庚○○、甲○○、乙○○、己○○等人，明知被告戊○○已退回系爭房地部分之建材設備，仍告知原告系爭房地未
    退回任何建材設備，顯係為促成系爭買賣，而蓄意共同詐欺
    原告，上開4 人以不法之詐欺行為，侵害原告之權利，致原
    告受有無法取得系爭建材設備之損失，原告自得依民法第18
    4 條第1 項規定，請求上開4 人賠償1,051,275 元之損失。
    又上開4 人係共同詐欺原告，依民法第185 條之規定，自對
    原告負連帶賠償之責。
  3.被告汎太公司應與被告庚○○、甲○○、乙○○、己○○等
    人對原告負連帶損害賠償責任：
    按「受僱人因執行職務，不法侵害他人之權利者，由僱用人
    與行為人連帶負損害賠償責任」，民法第188 條第1 項前段
    定有明文。被告庚○○、甲○○、乙○○、己○○等人受僱
    於被告汎太公司，上開4 人既因執行被告汎太公司之不動產
    經紀職務，而不法侵害原告權利，被告汎太公司自應依民法
    第188 條第1 項前段規定，對原告負連帶損害賠償責任。
(七)、被告汎太公司應與被告甲○○負連帶損害賠償責任
  1.「經紀業因經紀人員執行仲介或代銷業務之故意或過失致交
    易當事人受損害者，該經紀業應與經紀人員負連帶賠償責任
    」，不動產經紀業管理條例第26條第2 項定有明文。
  2.原告委託經紀業者被告汎太公司執行仲介業務，卻因被告汎
    太公司之故意詐欺行為，致原告因戊○○不願給付系爭建材
    設備，而受有1,051,275 元損失，是經紀業汎太公司與經紀
    人甲○○，自應依不動產經紀業管理條例第26條第2 項規定
    ，對原告負連帶損害賠償之責。
(八)、綜上，被告戊○○委託被告汎太公司代銷系爭房地，被告汎
    太公司即為被告戊○○之代理人，又原告經被告汎太公司告
    知系爭建材設備未退回，而簽訂系爭契約，原告自得據系爭
    契約請求被告戊○○給付系爭建材設備，並賠償違約金。又
    被告汎太公司及其員工明知系爭建材設備已退回，仍詐欺原
    告，其行為非但與善良管理人注意義務有違，更已侵害原告
    權利，是被告汎太公司與其員工等應連帶賠償原告之損失。
    此外，在被告吳家樂依系爭契約履行前，原告就系爭契約尾
    款部分，依民法第264 條規定，實行同時履行抗辯權，洵屬
    有據。
(九)、被告汎太公司曾以原證4之資料詐欺原告，理由如下：
  1.原證4 之建材設備明細書係由己○○交付予賴志承，且系爭
    買賣契約已含上開明細書所示建材設備。
  2.原證4 錄音譯文之第5 頁：「己○○：現在換我講，這次我
    自己錯誤我自己知道…我錯在沒有細項去登錄，這是我的錯
    ，我不能說我沒錯。賴志承：妳說的細項登錄，是不是9 月
    4 號我來的時候，妳拿給我的這1 份（指建材設備明細書影
    本，即原證4） 這就是妳說的細項.... 。 己○○：有退貨
    ，有退貨。賴志承：不是、不是，這份是你給我的，是不是
    這份都有，你說都有。己○○：沒有、沒有，這原始表，這
    是9 月份交屋的原始表.... 」 。自上開錄音譯文可知：(1)
    賴志承詢問被告己○○所謂的細項登錄，是否指9 月10日（
    譯文誤載為9 月4 日）由被告己○○交付之原證4 ，被告己○○只說明「有退貨」，未否認原證4 非由自己交付予賴志
    承，是可推知原證4 明細書確係由被告己○○交付予賴志承
    ，應屬無誤。(2)再者，由被告己○○之後稱原證4 係「9 月
    份交屋的原始表」可知，原證4 既如被告己○○所稱為「交
    屋的原始表」，即使如被告所稱，只「依現況」交屋，則系
    爭房地內亦當然包含原證4 裡所有建材設備無疑。
  3.證人丁○○於97年12月12日結證：「原告的父親先請教被告
    乙○○說建材裡面有大理石、地板等這些建材，詳細的內容
    我不是很清楚，說這些東西不是應該都有附嗎？被告乙○○
    說都會有，因為購屋者都會要求有自己的風格，建設公司再
    配合購屋者需求把建材來施工，所以都有，只要原告把房屋
    過戶以後，建設公司就會做後續的施工，後來被告己○○就
    出示建材配備表之類的文件，說這是被告戊○○提供給仲介
    公司的資料，說上開這些建材都會有，叫我們不用擔心，總
    款為1950萬元，當時付了頭期款還說先付第2 期款沒有關係
    ，如果這些建材沒有的話，尾款400 多萬元也夠扣。（提示
    原證4 ，是否就是你所說的配備表？）是，沒有錯，完全一
    樣。（原告的父親與仲介公司確認建材設備有、無被退回時
    ，有無提出任何證據？）當時有提出1 張傳真表，傳真內容
    據原告的父親說是建設公司傳真給他的，是建材、項目、金
    額等，原告的父親當時提出給被告己○○，有跟她說建設公
    司表示這些建材已經被退掉了，當時被告己○○有影印這份
    文件，後來出示原證4 之文件，且影印1 份給原告的父親。
    （提示原證1 ，是否就是你剛才所述原告父親給被告己○○
    看的文件？）我只知道外觀形式上相符合，總金額也是對的
    ，項目我無法完全確認，只知道有大理石壁面，木質地板，
    至於是哪裡的，我不清楚.... 」 ，足見(1)原告之父賴志承
    於自連億公司處得知系爭建材設備已退回後，旋即於同年月
    10日詢問被告汎太公司，詎被告汎太公司之職員即被告乙○○、己○○等人仍堅持系爭建材設備未退回，並提出原證4
    之明細書為證。(2)賴志承經被告汎太公司再三保證，並取得
    原證4 後，自完全信任被告汎太公司之保證，故隔日立即給
    付1148餘萬，若原告真係欲以此脫免給付義務，或主張同時
    履行抗辯權，又何須自行負擔每年4 、50萬之利息，先支付
    1148餘萬？原告確係信任被告戊○○之代理人即被告汎太公
    司之承諾，而簽訂系爭不動產買賣契約，更因此給付大部分
    之價款，原告自得在被告戊○○未給付系爭建材設備前，拒
    絕給付尾款。
  4.況自原證4 之內容可知，原證4 係被告戊○○尚未退回系爭
    建材設備前之明細表，若被告己○○欲與原告核對所退回之
    建材設備，則應以建材設備退回表核對之，豈有以未退回之
    建材設備明細表核對？由此可知被告所言洵屬臨訟辯詞，不
    足為憑。原證4 係原告在給付系爭契約第二期款前，經建商
    告知系爭房地已將系爭建材設備退回，原告之父賴志承恐給
    付第二期款後，被告戊○○無法依系爭契約履行，特於97年
    9 月10日至被告汎太公司處再度確認，其時被告汎太公司仍
    再三保證被告戊○○未退回任何建材施工，並交付原證4 予
    賴志承，此亦與上開丁○○之陳證相符，堪信為真。
  5.被告汎太公司確告知原告系爭買賣契約標的包含系爭建材設
    備：自原證4 錄音譯文第7 頁中，被告庚○○稱：「黃小姐
    這個娥姐這邊，當初也疏忽了，這個建材喔，這麼多的建材
    ，那這個時間點告知這個大哥這邊，還有胡先生這邊時後，
    這個可能疏忽掉了所以我們現在是想說這個部分，真的是報
    錯了，可能跟當初你們講的是有一個很大的誤差一個落差，
    所以我現在也是想說可不可以請娥姐做個解釋，所以今天娥
    姐找你們來做一個討論，那這個部分因為落差蠻大的，那可
    是呢，依照我們合約書它有一部分是口述，那如我們合約書
    上所述的依現況交給你們的話.... 」 等語，可知被告庚○○已自承就建材設備之細項已報錯外，被告更欲以「口說無
    憑」，及與口述不符之「依現況交屋」脫免責任，難脫詐欺
    之嫌。
  6.被告戊○○明知系爭建材設備已退回，仍謊稱未退回：
    自原證4 錄音譯文第8 頁中，被告己○○稱：「屋主授權的
    時候是有含糊，這個含糊你怎麼去具體求償，不可能啦，這
    個狀況大部分99﹪是我出的狀況，主要是說為什麼那麼快要
    把他拉下來，就是中信出得比我們高，但是我先口頭報呈，
    先傳簡訊，說我勢在必得去拿，現在說如果出了這個狀況，
    所以說屋主的疏忽或許他刻意的疏忽也不一定，但是他有這
    樣告訴我，而且是他在授權之前退的東西，沒有，我沒有立
    場去主張.... 」 。可知，被告戊○○在授權被告汎太公司
    斡旋之時，即已基於詐欺之意思，而提供錯誤之房屋資訊，
    再藉由被告汎太公司詐欺原告。
  7.被證4 之提貨單無法證明原告明知系爭建材設備已退回，原
    告不否認原告之父賴志承曾買受同棟大樓之房屋，惟賴志承
    亦如被告所稱，早在買受該房屋時，已將包含與系爭建材設
    備相同之「所有」之建材設備退回，即原告之父所購同棟房
    屋係無任何建材設備之「毛胚屋」，是故賴志承雖知須持提
    貨單始得要求建設公司施工，惟因早已將所有建材設備退回
    ，故手上並未留任何建材設備之提貨單或退貨單，而不知提
    貨單上所約定之內容。又即便賴志承真曾持有提貨單，惟觀
    被證4 約定事項一：「…甲方同意乙方以通知交屋日次日起
    算60日內為提貨期限（即民國96年7 月10日前）.... 」 可
    知提貨期限係以連億公司通知買受人起算60或90日，而又因
    通知買受人之日程或有不同，故需另行註明確切之日期，而
    在被告未曾提示被證4 予原告閱覽之情形下，原告自不可能
    得知系爭建材設備之最後提貨期限。賴志承未曾收受提貨單
    ，自不知有提貨期限之約定，又縱賴志承持有提貨單，亦不
    知被證4 上所約定提貨之最後日期，是被證4 無法證明原告
    明知系爭建材設備已退回。
(十)、系爭不動產買賣契約中之「依現況交屋（建材及施工一併移
    轉）」係包括系爭建材設備：
    被告雖以被證7 照片主張系爭不動產買賣契約中之「依現況
    交屋（建材及施工一併移轉）」，係指原已置於系爭房地內
    之建材，惟此為原告否認，又縱使上開照片真係於系爭房地
    內所拍攝，觀諸連億公司不動產買賣係定型化契約可知，照
    片中之設備除另與連億公司有所約定外，本已包括系爭建材
    設備在內，兩造又何須另於系爭買賣契約書中註明「建材及
    施工一併移轉」？自此可知，前開約定並非針對本存於系爭
    房屋內之物品，而係指系爭建材設備。綜觀連億公司與所有
    買受人所簽訂之不動產買賣定型化契約中，除被證3 第3 頁
    第12條中曾註明「建材設備」外，整份契約中均未出現其他
    與「建材」相類似字樣，益可證明系爭契約中之前開約定係
    指系爭建材設備。何況原告自己僅花1780萬元即購入同棟11
    樓，包含所有建材設備之房屋，當係信任系爭房地未退回任
    何建材設備，始願以1,950 萬買受系爭房地，故系爭契約始
    約定「建材施工一併移轉」，亦即系爭契約內容本應包含建
    商所提供之所有建材設備。
(十一)、聲明：
  1.先位聲明
  (1)、被告戊○○應給付原告如原證一所示之建材設備，並自97
      年9 月25日起，每日給付原告5,850元。
  (2)、被告汎太開發不動產仲介股份有限公司、甲○○、乙○○
      、己○○應連帶給付原告1,051,275 元及自97年9 月25起
      至清償日止，按年利率5﹪計算之利息。
  (3)、前2 項被告中任一項被告已為給付，他項被告於該給付範
      圍內同免責任。
  (4)、訴訟費用由被告等負擔。
  2.備位聲明
  (1)、被告戊○○應給付原告1,051,275 元，及自97年9 月25起
      至清償日止，按年利率5﹪計算之利息。
  (2)、被告戊○○應自自97年9 月25日起，每日給付原告5,850
      元。
  (3)、被告汎太開發不動產仲介股份有限公司應連帶給付原告1,
      051,275 元，及自97年9 月25起至清償日止，按年利率百
      分之五計算之利息。
  (4)、前2 項被告中任一項被告已為給付，他項被告於該給付範
      圍內同免責任。
  (5)、訴訟費用由被告等負擔。
二、被告部分：
(一)、被告汎太公司與原告之間就系爭房地的買賣法律關係為何？
    被告汎太開發不動產仲介股份有限公司就該買賣關係是否亦
    為被告戊○○之代理人？有無違背雙方代理之規定？
  1.稱居間者，謂當事人約定，一方為他方報告訂約之機會或為
    訂約之媒介，他方給付報酬之契約。民法第565 條定有明文
    。觀原告與被告汎太公司所簽訂之買賣議價委託書（原證2
    ），亦載明原告係委託該公司「仲介購買」系爭房地，職是
    之故，本件不論係原告與被告汎太公司或被告戊○○與被告
    汎太公司間，均屬民法「居間」之關係，此乃係一般不動產
    仲介交易買賣之常情，此亦為原告所明知。從而，原告主張
    被告戊○○係委任被告汎太公司「代理」出售系爭房地乙節
    ，除於法不符，亦與一般房屋仲介交易常情有違，被告戊○○與被告汎太公司均否認有何代理關係存在。
  2.再者，所謂代理，係代理人於代理權限內，以本人名義所為
    之意思表示，直接對本人發生效力。民法第103 條第1 項定
    有明文，與「居間」相論，二者之法律效果迥然不同。查原
    證2 買賣議價委託書第3 條固有約定：「本書據經賣方簽章
    同意買方承購條件時，買賣即成立，受託人即得全權代理買
    方將保證金轉為買賣定金之一部分，買方應於3 日內補足買
    賣總價款5 ﹪以上之金額為定金並出面與賣方簽訂買賣契約
    書，買方絕無異議」，惟此條款簽訂之目的，係因買方已事
    先預繳一筆50萬元之保證金，當買賣契約成立後，買方本須
    另繳納或補足定金，為省卻仲介公司尚需返還保證金之麻煩
    ，該項委託書乃特別約定在買賣契約成立之情況下，由買方
    授權受託人即仲介公司得將保證金轉為買賣定金之一部，以
    避免金錢往返之徒勞，同時確保買方能如期履約，此與民法
    第249 條第1 款規定：「契約履行時，定金應返還或作為給
    付之一部」，係屬相同之概念，斷不能以上開約定遽以認定
    居間契約之訂立即當然取得代理權。
  3.又依被告戊○○與被告汎太公司所簽訂之一般委託銷售契約
    書內容觀之，被告戊○○僅與被告汎太公司簽訂「一般」委
    託銷售契約，且被告戊○○僅同意授權被告汎太公司於契約
    成立後，由汎太公司代收買方（即本件原告）支付之購屋定
    金，除此之外，未見被告戊○○有其他授權，自不得謂被告
    汎太公司人員就系爭買賣之任何事項均得代理買賣雙方為之
    。況系爭買賣契約之簽訂既係由買賣雙方於97年7 月26日各
    自委託代理人「到場簽約」（被告戊○○係委託訴外人郝中
    慧、原告係委託其父賴志承），則買賣契約之標的內容自應
    依兩造簽約時合致之意思而定，由此締約過程亦無法得證被
    告汎太公司係為被告戊○○之代理人。
  4.就被告汎太公司而言，本件係屬居間仲介買賣，被告汎太公
    司非代理被告戊○○出售系爭房地，已如前述，原告主張原
    告與被告汎太公司有委任關係，則果有原告與被告汎太公司
    有委任關係，被告汎太公司又係被告戊○○之代理人，則被
    告汎太公司豈不成為雙方代理（民法第106 條參照）？其法
    律主張已有謬誤。原告後稱被告汎太公司執行仲介業務，因
    汎太公司之故意詐欺行為，致原告受有損害云云，可見原告
    前先主張被告戊○○與被告汎太公司間係「代理關係」，原
    告與被告汎太公司間係「委任關係」，又另主張原告與被告
    汎太公司係「居間仲介關係」，前後不一且互有扞格，益徵
    原告主張之不實。
  5.又觀原告與被告汎太公司所簽訂之買賣議價委託書（詳參原
    證2） ，亦載明原告係委託該公司「仲介購買」系爭房地，
    被告戊○○亦係委託被告汎太公司「仲介出賣」系爭房地，
    職是之故，本件不論係原告與被告汎太公司或被告戊○○與
    被告汎太公司間，均屬民法居間之關係，被告汎太公司並不
    因與被告戊○○或原告間存有居間契約關係而當然取得雙方
    代理之權限。至於原告主張被告汎太公司係代理被告戊○○
    與原告買賣系爭建物，揆諸民法第106 條規定：「代理人非
    經本人之許諾，不得為本人與自己之法律行為，亦不得既為
    第三人之代理人，而為本人與第三人之法律行為。但其法律
    行為，係專履行債務者，不在此限。」又民法第106 條關於
    禁止雙方代理之規定於意定代理及法定代理均有其適用（最
    高法院65年台上第840 號判例意旨參照）。顯見雙方代理係
    於法律行為專為履行債務者，始有其適用，本件原告稱被告
    汎太公司係「代理」雙方締結買賣契約，且被告汎太公司係
    與原告有委任關係等主張，惟締結買賣契約非屬專履行債務
    之法律行為，自無雙方代理規定之適用，原告主張已於法未
    合，至有謬誤，亦無證據可證被告戊○○曾授與代理權予被
    告汎太公司。
  6.此外，依民法第534 條第1 款規定：「受任人受概括委任者
    ，得為委任人為一切行為。但為左列行為，須有特別之授權
    ：一、不動產之出賣或設定負擔」，綜觀卷內資料，均無證
    據可證明原告與被告汎太公司間有委任關係，亦無證據可證
    明被告戊○○曾就系爭房地之出賣有特別授權予被告汎太公
    司為之。職是，本件被告汎太公司就該買賣關係非為被告戊○○之代理人。
(二)、契約中約定「依現況交屋」之真意為何？被告戊○○是否負
    有給付系爭建材設備之義務？
  1.依被告戊○○與連億建設公司96年2 月14日所簽訂之房屋買
    賣合約書（被證3） 第12條，係有關於建材設備折讓之約定
    ，申言之，針對如廚具、大理石、木質地板、玻璃淋浴間等
    建材設備，購屋者可以選擇採用建商所提供之建材並由建商
    之特約承攬廠商安裝，或採用自己所購買之建材，另找廠商
    施作。果若購屋者不願採用建商所提供之建材，依上開買賣
    合約第12條第5 項、第6 項之規定，建商（連億公司）應依
    上開買賣契約附件8 「建材設備折讓價金明細表」，將建材
    設備折讓價金予購屋者。被告戊○○於向連億公司購入系爭
    房地後，由連億建設公司開立提貨單予被告戊○○，其中除
    「大理石建材」應於96年7 月10日前提貨完畢外，其餘「木
    質地板」、「玻璃淋浴間」及「廚房設備」均應於96年8 月
    10日前提貨完畢（被證4） ，因就上開4 項建材設備，被告
    戊○○均未採用建商所提供者，遂分別於96年6 月25日及96
    年8 月3 日退回予建商連億公司，合計折讓1,051,275 元（
    被證5）。
  2.另觀系爭買賣契約第1 條備註欄，原告與被告戊○○均同意
    系爭房地「依現況交屋（建材及施工一併移轉）」（締約當
    時之現況為準），然原告所指被告戊○○已退回之建材設備
    ，係被告戊○○早分別於96年6 月25日及96年8 月3 日（於
    系爭買賣契約締約前1 年）所退回，非如原告所主張係於系
    爭買賣契約締結後，被告始向建商連億公司退回。準此，被
    告戊○○僅負有「依現況交屋」之義務，且被告戊○○依系
    爭買賣契約更無給付早已於1 年以前退回建商連億公司之建
    材設備予原告之義務，此亦為已在同一社區購入兩戶房屋之
    原告所明知，原告為謀得不當利益，虛捏被告戊○○於締結
    系爭買賣契約「後」另將建材設備退回予建商連億公司等情
    ，洵無可取之處。
  3.原告提呈原證5 之追加減帳收據，作為證明被告戊○○退回
    系爭建材設備之價值，惟該紙收據係「E 棟11樓」，然本件
    被告戊○○所出售者係「E 棟18樓」，如何能依該紙收據認
    定經被告退回之建材設備之價值？已有疑義。再者，由該紙
    收據亦可知，原告確係另有向建商連億公司購置位於同一大
    樓之其他房屋，對於交易型態（即建材折讓）知之甚詳，被
    告戊○○既早已於1 年前即將建材設備退回建商，於締結系
    爭買賣契約時，此情亦係原告所明知（因原告亦有向建商連
    億建設公司購入房屋，對於建材折讓乙情確屬知悉），此部
    分亦可由原證4 之錄音內容可以觀之（詳後述）。且由被證
    4 之提貨單可知，關於建材設備是否提貨，為免價格波動與
    從速確認建設公司與購屋者之關係，因此均約定自「交屋次
    日」起一定期限內（例如60日或90日），購屋者必須持提貨
    單向相關廠商提貨（建材設備），如逾時未提貨裝設，建設
    公司即依買賣契約書附件8 建材設備折讓價金明細表之約定
    金額，將建材設備折讓予購屋者，此種自「交屋日次日起限
    期提貨否則將折讓」之情，係為原告所明知（此有原證5 即
    原告自己所購之E 棟11樓建材追加減帳收據可稽），被告戊○○早於96年經建設公司交付系爭房地（同原告自己所購之
    E 棟11樓），依上開所述提貨時限，如未提貨之建材設備早
    已經折讓，絕無可能於締結系爭買賣契約後始向建設公司辦
    理建材折讓，原告明知此情，卻利用系爭買賣契約上未將所
    謂「建材及施工一併移轉」之建材內容為何一一書明之機會
    （實則，被告戊○○僅負有依現況交屋，包括屋內現存之建
    材設備，包括浴缸、冷氣機等，如被證6 照片所示），原告
    藉此訛稱渠受詐欺而締結系爭買賣契約，並主張被告戊○○
    應給付如原證1 所示之建材設備，實無理由。從而，依系爭
    買賣契約之約定，被告戊○○僅負有「締結買賣契約當時之
    房屋現況（包括既存於現場之建材）」交付予原告之義務，
    從而，原告本件主張自屬毫無理由。
  4.於本院97年度訴字第1818號案件中，兩造均不爭執原告或其
    代理人賴志承（原告之父）於簽約前均未曾至系爭房地現場
    查看房屋現況及屋內放置之建材設備，及本件買賣過程中，
    均係由原告之父賴志承代理原告出面洽談、訂定系爭買賣契
    約等之事實。原告雖主張被告戊○○出售之標的應包含系爭
    如附表所示之建材設備云云，惟依證人吳明志（被告汎太公
    司專任代書）在本院97年度訴字第1818號案件中證稱：兩造
    簽訂買賣契契約當時是賣方（即本件被告戊○○）先要求在
    買賣契約上記載「依現況交屋」等文字，意思就是依據簽約
    當時房屋狀況交屋，建材所指就是「當時房屋裡面的建材」
    ，施工就是配合建材一起施工，當時本來要寫附件（建材）
    ，但買方（指本件原告代理人賴志承）表示很清楚裡面的狀
    況，所以就沒有寫附附件，又因買方說已經知道狀況，故當
    時亦無討論房屋裡面有哪些建材，簽約過程中，都沒有提到
    任何大理石地板或木質地板的事情等語（詳參該判決第5 頁
    至第6 頁，另可參原證七筆錄）。
  5.被告己○○於本院97年度訴字第1818號案件中亦證稱：「（
    買賣契約備註欄記載依現況交屋（建材及施工一併移轉）是
    何意思？）簽約當時有些建材建設公司已經放在房屋裡面，
    我請他（指賴志承）到現場去看再回來簽約，他說不必、有
    什麼就是什麼、我相信你、該有什麼就有什麼，所以才記載
    說依現況交屋」、「（備註欄記載建材及施工一併移轉」是
    何意思？）就是在現場的建材，建設公司是配合現場裝潢施
    工時安裝，稱為施工」等語（詳參該判決第6 頁，另可參原
    證七筆錄）。故依上述2 位證人之證詞，均一致證稱兩造買
    賣契約備註欄記載「依現況交屋」之真意，是被告按「當時
    系爭房地內的建材（含施工）現況」移轉予原告之意。原告
    之父賴志承於本院97年度訴字第1818號案件中亦證稱：「簽
    約之前並沒有談到大理石、木質地板的問題」、「（己○○
    有無告訴你原告有部分退貨？）她是說『小部份退貨』」、
    「（她說小部份退貨，你有無問是哪部分退貨）？沒有問」
    、「（為何沒有問？）這就是我疏忽的地方」、「（既然你
    已經知道有小部份退貨，怎麼可能「所有的建材施工一併移
    轉」？）她說小部份，這是我的疏忽」、「（所以你當時就
    已經知道不是全部原來建商所附「全部」建材施工都會一併
    移轉？）是的，我想說是小部份不會移轉」、「（為何己○○叫你去看房屋現況，而你不去看？）因為我忙，而且我想
    說11樓我有買，應該差不多」等語（詳參該判決第6 頁）。
    依上情，原告與被告戊○○於簽訂買賣契約時，買方（即原
    告之父）既已知被告戊○○有部分建材退貨給建商，被告戊○○所出售之房地其內並非附有建商原配之全部建材，並斟
    諸系爭買賣契約上載「依現況交屋」等文字係原告要求書立
    ，益堪認兩造簽約時於買賣契約備註欄註明：「依現況交屋
    （建材及施工一併移轉）」等語之真意，應係指「依簽約當
    時系爭房地內之建材（含施工）現況」一併移轉交屋予原告
    ，亦即被告戊○○未出售系爭建材設備予原告，原告之主張
    實無理由，應予駁回。
  6.原告雖主張簽訂房屋買賣契約時，被告汎太公司之店長庚○○、經紀人甲○○、業務人員乙○○、己○○等人均告知原
    告之代理人賴志承：系爭房地「未退回建商所附之任何建材
    設備或施工」云云，惟原告此主張核與證人賴志承於本院另
    案97年度訴字第1818號案件中之前述證稱：「簽約之前並沒
    有談到大理石、木質地板的問題」、「我想說是小部份不會
    移轉」等語顯然不符，是原告之主張洵不足採。又證人丁○○（原告之友人）雖證稱：賴志承說他在簽約之前有和仲介
    公司確認過建材明細、他（賴志承）說簽約前他特別向仲介
    公司確認大理石壁面、木質地板這二項云云（詳參97年12月
    12日言詞辯論筆錄），惟證人丁○○亦自承其於兩造簽約前
    、簽約時均不在場，則其前開所述顯屬傳聞證據，亦無足採
    。
(三)、被告己○○是否有向原告保證被告戊○○並未退回系爭建材
    設備？
  1.被告己○○於98年1 月22日在本院97年度訴字第1818號給付
    買賣價金事件到庭證稱：「第一次委託時就已經退貨，而且
    第一次委託時賣方就已經告訴我已經退貨。……我一直要帶
    他（即原告父親）去看，他說他比我清楚，我說有些東西是
    退掉，他說他也比我清楚。…沒有細項告知哪些東西是退掉
    了…因為他說他比我更瞭解，洽談過程約3 個月，他都是這
    樣表示，簽約那天我說要去現場看，他也說不需要」、「簽
    約當時有些建材建設公司已經放在房屋裡面，我請他到現場
    去看再回來簽約，他說不必、有什麼就是什麼、我相信你、
    該有什麼就有什麼，所以才記載說依現況交屋」（請參原證
    7 所附筆錄）由此可知，被告己○○已盡其告知義務，礙於
    退貨內容過於瑣碎，而無法細項告知，但其已一再要求原告
    父親親至現場確認，奈何原告父親不配合，然可確定的是被
    告戊○○及汎太公司等人確未隱匿退貨乙事；反觀原告，在
    購買價值高達約2,000 萬元之系爭房地時，長達3 個月之洽
    談時間，竟未曾至現場看過，甚至在營業員即被告己○○請
    其到現場看過後再簽約，亦予以拒絕，堅持自己比營業員更
    瞭解，嗣後反而質疑被告未告知已退貨，顯然有重大過失！
  2.又被告己○○於同日在上開給付買賣價金事件中證述：「快
    要交屋、撥款時，被告的父親（即本案原告父親）有拿退貨
    單來找我，提出質疑說為何七月底簽約，而賣方在八月三號
    還可以退貨，我說如果簽約以後退貨我們仲介公司會負責幫
    你追回等值的款項，這就是誤會的開始，他所拿退貨單，他
    誤以為是簽約後才退的貨，我拿著退貨單查證結果是簽約前
    一年就退貨，我就告知被告父親是簽約前就退貨」（請參原
    證7 所附筆錄），此與原告所提出之錄音譯文第5 頁第8 行
    ：「今年8 月去退，他（指戊○○）去年8 月給我授權那他
    （指戊○○）這樣就是毀約，我一定要去追回來，這是我強
    調的一點，那從開始斡旋到最後簽約的情形，你比我了解，
    他是有退東西，但是現有的東西全部移交給你，包括建材連
    施工…」等語（原證4） 互相對照以觀，被告己○○確實有
    告知原告父親若被告戊○○是在系爭買賣契約簽訂「之後」
    還去退建材設備，這種狀況就是違約，則仲介公司一定會去
    追回來，但因事實並非如此，蓋被告戊○○早在1 年多前（
    即96年8 月）即已向建商退貨，且原告父親對於建材設備折
    讓的情形，比被告己○○更清楚，被告戊○○僅負有將現存
    的建材移交給原告的義務，況原告父親竟能將退貨日期都搞
    錯，何能以此辯稱受到被告汎太公司等人之詐欺？
  3.再者，證人吳明志於98年1 月22日在上開給付買賣價金事件
    中到庭證稱：「不動產買賣契約上記載『依現況交屋、建材
    施工一併移轉』是賣方先要求這樣記載的，意思就是依據簽
    約當時房屋狀況交屋，建材所指就是當時房屋當時裡面的建
    材，施工就是配合建材一起施工。」被告己○○亦於同日證
    稱：「就是在現場的建材，建設公司是配合現場裝潢施工時
    安裝，稱為施工。」（請參原證7 所附筆錄），是以系爭不
    動產買賣契約上記載「依現況交屋、建材施工一併移轉」等
    語，確係指已存在於系爭房地內之建材設備及施工，而非指
    系爭建材設備至明。職是之故，被告己○○並未向原告保證
    被告戊○○並未退回系爭建材設備。
(四)、被告汎太公司是否有以原證4 之建材設備明細書來向原告詐
    稱系爭建材設備尚未退回？
    原告依民法侵權行為相關規定請求被告汎太公司、庚○○、
    甲○○、乙○○、己○○等人連帶負損害賠償責任之依據，
    無非以明知被告戊○○已退回系爭房地部分之建材設備，卻
    仍告知原告系爭房地未退回任何建材設備，顯係為促成系爭
    買賣，而蓄意共同詐欺原告云云，並提出原證4 之建材設備
    明細書為證。惟查，該建材設備明細書係被告戊○○與建商
    連億建設公司所訂立之買賣契約內容的一部分，核其內容，
    為建商連億建設公司就其提供之建材所為之說明，原告既曾
    有相同之購屋經驗，自對於該建材設備明細書僅是建商所為
    之建材說明及嗣後是否選擇建材設備折讓等節知之甚詳，且
    當時原告父親係因以自己所列載之建材明細（原證1） 向被
    告己○○質疑為何被告戊○○在簽約後還將系爭建材退貨，
    被告己○○為核對原證1 所列載之建材明細是否有在原證4
    之建材設備明細書內，乃提出該建材設備明細書，並至建設
    公司查明被告戊○○是否有上開違約情事，則被告己○○提
    出上開建材設備明細書顯然並非為保證被告戊○○確有如明
    細書上所載之建材設備，則原告主張係受到被告汎太公司等
    人之詐騙，洵屬無據。
(五)、被告汎太公司是否應與被告庚○○、甲○○、乙○○、己○○等人連帶負損害賠償責任？
    承上所述，被告汎太公司既未以原證4 之建材設備明細書來
    向原告詐稱系爭建材設備尚未退回，被告己○○亦未向原告
    保證被告戊○○並未退回系爭建材設備，則被告汎太公司與
    被告庚○○、甲○○、乙○○、己○○等人即無庸對原告負
    連帶損害賠償責任。本院97年度訴字第1818號判決雖認定被
    告己○○雖知原告有退貨，惟其因粗疏從未核對原告退給建
    商之建材設備為何、亦不知原告其實在兩造簽訂買賣契約之
    前早已退貨、且其從未向被告之代理人說明清楚已退貨之建
    材設備內容，迨兩造簽訂系爭買賣契約後，被告經建設公司
    告知原告有將系爭建材設備退貨而於97年9 月10日前去質問
    證人己○○，斯時證人己○○猶不知原告於何時退哪些建材
    予建商，故仍告知賴志承如果原告是簽約後去退的話，尾款
    還有四百多萬可以扣等語。惟被告己○○強調之重點在於若
    被告戊○○是在系爭買賣契約簽訂「之後」還去退建材設備
    ，這種狀況就是違約，則仲介公司一定會去追回來，並非因
    此造成原告受有任何損害。更何況，縱依本院97年度訴字第
    1818號判決之認定，即被告己○○有違反居間契約義務之過
    失，但現實上並未造成原告任何之損害。原告所主張被告戊○○應返還之系爭建材設備，業經本院97年度訴字第1818號
    判決認定被告戊○○並無給付系爭建材設備之義務，或進而
    主張不完全給付，由此亦可推認原告並無受有損害，被告汎
    太公司與被告庚○○、甲○○、乙○○、己○○等人對於原
    告均無庸負賠償責任。
(六)、被告戊○○是否有給付遲延？若有的話，應負如何之損害賠
    償責任？
    依本院97年度訴字第1818號判決所認定之事實，即被告戊○○並無給付系爭建材設備之義務，即無給付遲延與應負損害
    賠償責任之問題。原告於本院另案即97年度訴字第1818號判
    決業經認定不得以被告戊○○未給付系爭建材設備主張不完
    全給付而拒絕給付尾款價金，原告於另案行使同時履行抗辯
    權係屬無理由，從而原告於本件主張被告戊○○有給付遲延
    並應負損害賠償責任等，亦乏其據，應予駁回
(七)、答辯聲明：(1)原告之訴駁回。(2)訴訟費用由原告負擔。(3)如
    受不利判決，被告願供擔保，請准免予宣告假執行。
三、兩造不爭執事項：
(一)、原告委託賴志承與被告汎太公司簽訂不動產經紀契約，經由
    該公司仲介向被告戊○○購買系爭房地，原告與被告戊○○
    於97 年7月26日簽訂系爭不動產買賣契約書，約定買賣價金
    為1,950 萬元。
(二)、系爭房地已於97年8 月29日辦理所有權移轉登記，登記為原
    告所有，但目前為止被告戊○○仍未交屋，原告也未給付尾
    款4,210,665 元。
(三)、系爭建材設備退貨日期分別為96年6 月25日及96年8 月3日
    ，價值為1,051,275 元。
(四)、系爭不動產買賣契約書上備註欄第二點記載「依現況交屋（
    建材及施工一併移轉）」。
(五)、賴志承於本件買賣契約訂立前曾經購買與系爭房地格局、陳
    設、結構相同的他戶房屋（11樓）。
(六)、訴外人連億建設公司就系爭建案，於原始契約中均保留部分
    建材設備可由買方於一定期限內決定是否以該建材施工或不
    向建商提貨而請求退還與建材價值相當之款項。
(七)、97年9 月10日賴志承曾經協同證人丁○○至被告汎太開發不
    動產仲介股份有限公司與被告乙○○、己○○就系爭買賣契
    約是否包含系爭建材設備洽商。
(八)、97年9 月21日賴志承又與證人丁○○至被告汎太公司與被告
    庚○○、被告己○○就前開問題再次洽商，賴志承並將雙方
    談話內容錄音如原證4 之錄音光碟，兩造就光碟譯文有爭議
    部分同意依本院97訴字第1818號給付買賣價金事件98年3 月
    23日勘驗結果為認定。
四、兩造於本院言詞辯論時協議簡化爭點如下：
(一)、被告汎太公司與原告之間就系爭房地買賣之法律關係為何？
    被告汎太公司就該買賣關係是否亦為被告戊○○之代理人？
    有無違背雙方代理之規定？
(二)、系爭契約中約定「依現況交屋」之真意為何？被告戊○○是
    否負有給付系爭建材設備之義務？
(三)、被告己○○是否有向原告保證被告戊○○並未退回系爭建材
    設備？
(四)、被告汎太公司是否有以原證4 之建材設備明細書來向原告詐
    稱系爭建材設備尚未退回？
(五)、被告汎太公司是否應與被告庚○○、甲○○、乙○○、己○○等人連帶負損害賠償責任？
(六)、被告戊○○是否有給付遲延？若有，應負如何之損害賠償責
    任？
五、本院之判斷：
(一)、被告汎太公司與原告就系爭房地之買賣係為居間，被告戊○○就系爭房地之買賣並未授予汎太公司代理權：
  1.按民事訴訟法第277 條本文明定，當事人主張有利於己之事
    實者，就其事實有舉證之責任。又代理人於代理權限內，以
    本人名義所為之意思表示，直接對本人發生效力；另稱居間
    者，為當事人約定，一方為他方報告訂約之機會，或為訂約
    之媒介，他方給付報酬之契約，民法第103 條第1 項、第56
    5 條分別定有明文。民法第565 條所定之居間有二種情形，
    一為報告訂約機會之報告居間，一為訂約之媒介居間，媒介
    居間人固以契約因其媒介而成立時為限，始得請求報酬，所
    謂報告居間，不以於訂約時周旋於他人之間為之說合為必要
    ，僅以為他方報告訂約之機會為已足，而居間人之報酬，於
    雙方當事人因居間而成立契約時，應許其請求（最高法院52
    年臺上字2675號、58年臺上字2929號分別著有判例可參）。
    故代理與居間兩者要件有別、效力迥異，非謂雙方訂立居間
    契約即必表示契約當事人一方授與代理權予他方。
  2.本件原告主張被告張家樂就系爭房地之買賣授予被告汎太公
    司代理權，是被告汎太公司在系爭契約簽訂前後，向原告陳
    稱系爭建材設備並未退回，依民法第103 條第1 項之規定上
    開意思表示對被告戊○○直接發生效力，故被告戊○○應給
    付原告系爭建材設備等情，為被告戊○○、汎太公司所否認
    ，辯稱：原告與被告汎太公司或被告戊○○與被告汎太公司
    間，均屬居間之法律關係，被告戊○○僅授權被告汎太公司
    於買賣契約成立後，代收原告支付之購屋定金，非謂就系爭
    買賣之任何事項，被告汎太公司均得代理為之等語。
  3.經查，原告就系爭契約主被告汎太公司為被告戊○○之代理
    人，無非以原告之代理人賴志承與被告汎太公司簽訂之買賣
    議價委託書（原證2） 第3 條載有：「本書據經賣方簽章同
    意買方承購條件時，買賣即成立，受託人即得全權代理買方
    將保證金轉為買賣定金之一部分，買方應於3 日內補足買賣
    總價款5 ﹪以上之金額為定金並出面與賣方簽訂買賣契約書
    ，買方絕無異議」等語，惟上開委託書係原告與被告汎太公
    司所簽訂，顯難以其內容推論被告戊○○（賣方）有授予被
    告汎太公司代理權之意思。況前開委託書內容雖用「代理」
    之語，然民法上所謂代理，係指本人以代理權授與他人，由
    他人代理本人為法律行為，該代理人之意思表示對本人發生
    效力而言，是以，不法行為及事實行為並無從代理，審諸前
    開委託書所約定「代理」之內容係「將保證金轉為買賣定金
    之一部分」，該項代為買賣定金交付之行為，係事實行為，
    本無法律上所謂之代理可言，除此之外既然未見被告戊○○
    有其他授權被告汎太公司為法律行為之意思，自不得謂被告
    汎太公司人員就系爭買賣即為被告戊○○之代理人，此觀諸
    系爭契約簽定之日（97年7 月26日），被告係委託訴外人郝
    中慧，而原告係委託其父賴志承到場簽約，有本院卷附系爭
    買賣契約書可證（本院卷第13頁至第17頁），亦可明瞭。從
    而，原告主張被告汎太公司之所為對被告戊○○直接發生效
    力，故被告戊○○應給付系爭建材設備，並不足採。
  4.本件賴志成（買賣議價委託書係賴志成以其本人名義簽訂）
    及被告戊○○就系爭房地之買賣與被告汎太公司既均約定被
    告汎太公司為訂約之媒介後渠等給付報酬（買方應給付之報
    酬為買賣成交價額2 ﹪），核其性質係屬民法第565 條規定
    之媒介居間契約無訛。又民法第529 條規定，關於勞務給付
    之契約，不屬於法律所定其他契約之種類者，適用關於委任
    之規定。居間契約為勞務給付契約之一種，其與委任契約不
    同者乃：(1)居間之內容限於他人間行為之媒介，且以有償為
    原則。(2)居間人報酬之請求，以契約因其報告或媒介而成立
    者為限。(3)居間所支出之費用非經約定，不得請求償還。從
    而，居間契約之有關規定應優先於委任契約之規定而適用（
    最高法院79年度台上字第579 號判決意旨可參），本件原告
    既非買賣議價委託契約之當事人，且應優先適用居間契約有
    關之規定，則原告主張伊與被告汎太公司間就向被告戊○○
    議價乙節定有有償之委任契約（見前開一(五)部分），即不足
    採。
(二)、系爭買賣契約之標的並不包括系爭建材設備，所謂「依現況
    交屋」並不包括系爭建材設備，故被告戊○○並無給付系爭
    建材設備之義務：本件原告主張原告出售之標的應包含系爭
    建材設備之事實，為被告否認，原告自應就此有利於己之事
    實為舉證，經查：
  1.依96年2 月14日被告戊○○與連億公司所簽訂之房屋買賣合
    約書（見本院卷第61頁至第84頁）第12條之約定，系爭房屋
    之廚具、大理石、木質地板、玻璃淋浴間等建材設備，於交
    屋時不安裝，由買方以提貨單向承攬廠商聯絡安裝，買方可
    選擇採用建商所提供之建材並由建商之特約承攬廠商安裝，
    或採用自己所購買之建材，另找廠商施作，但應於訂約之次
    日起30日內通知賣方，苟賣方獲買方通知不願採用建商所提
    供之建材，依上開買賣合約第12條第5 項、第6 項之規定，
    連億公司即應依上開買賣契約附件8 之建材設備折讓價金明
    細表，將建材設備折讓價金予買方。被告戊○○於向連億公
    司購入系爭房地後，由連億公司開立提貨單予被告戊○○，
    其中除「大理石建材」應於96年7 月10日前提貨完畢外，其
    餘「木質地板」、「玻璃淋浴間」及「廚房設備」均應於96
    年8 月10日前提貨完畢，嗣因被告戊○○決定不採用建商所
    提供上開4 項建材設備，遂分別於96年6 月25日及96年8 月
    3 日退回予連億公司，合計折讓1,051,275 元等事實，有本
    院卷附房屋買賣合約書、提貨單及建材追加減收據可憑（見
    本院卷第69頁至第84頁、第85頁至第88頁、第89頁至第90頁
    ）。原告與被告就系爭房地之買賣契約係97年7 月26日簽定
    ，有不動產買賣契約書可憑（見本院卷第13頁至第17頁），
    是系爭建材設備於系爭買賣契約簽定前即已退回連億公司，
    應堪認定。
  2.又原告之父親賴志承於本件買賣契約訂立前曾經購買與系爭
    房地格局、陳設、結構相同的11樓房屋，且所購買的是係無
    任何建材設備之「毛胚屋」，在買受該房屋時已將建商提供
    包含與系爭建材設備相同之所有建材設備退回。而連億公司
    就系爭建案所有房屋，於原始契約中均約定部分建材設備可
    由買方於一定期限內決定是否以該建材施工或不向建商提貨
    而請求退還與建材價值相當款項等情，為兩造所不爭執。則
    原告委由其父親代理其購買系爭房地時，對於系爭買賣契約
    中有關系爭建材設備係憑提貨單領取，若未取得提貨單，根
    本無從取得系爭建材設備之規定，自無不知之理。本件兩造
    並未於契約中約定有交付系爭建材設備提貨單一事，反而於
    契約中約定「以現況交屋」，顯見兩造主觀上並未將系爭建
    材設備列入買賣之標的，此觀諸原告簽訂系爭買賣契約時，
    賣方即被告戊○○並未交付系爭建材設備之提貨單，原告猶
    於契約書上簽名，嗣後亦未見原告有何異議，亦可明瞭。
  3.佐以證人吳明志即汎太公司專任代書於本院97年度訴字第18
    18號給付買賣價金事件（以下簡稱前案）審理時證稱：兩造
    簽訂買賣契契約當時是賣方（即被告）先要求在買賣契約上
    記載「依現況交屋」等文字，意即是依據簽約當時房屋狀況
    交屋，建材所指就是「當時房屋裡面的建材」，施工就是配
    合建材一起施工，當時本來要寫附件（建材），但買方（指
    原告代理人賴志承）表示很清楚裡面的狀況，所以就沒有寫
    附附件，又因買方說已經知道狀況，故當時亦無討論房屋裡
    面有哪些建材，簽約過程中，都沒有提到任何大理石地板或
    木質地板的事情等語（見本院卷第127 頁正反面）。核與被
    告己○○餘錢開給付買賣價金事件中證稱：「（買賣契約備
    註欄記載依現況交屋（建材及施工一併移轉）是何意思？）
    簽約當時有些建材建設公司已經放在房屋裡面，我請他（指
    賴志承）到現場去看再回來簽約，他說不必、有什麼就是什
    麼、我相信你、該有什麼就有什麼，所以才記載說依現況交
    屋」、「（備註欄記載建材及施工一併移轉」是何意思？）
    就是在現場的建材，建設公司是配合現場裝潢施工時安裝，
    稱為施工」等語相符（見本院卷第123 頁至第126 頁）。而
    證人即原告關於系爭房地買賣之代理人賴志承於前案審理中
    亦證稱：「簽約之前並沒有談到大理石、木質地板的問題」
    、「（己○○有無告訴你原告有部分退貨？）她是說『小部
    份退貨』」、「（她說小部份退貨，你有無問是哪部分退貨
    ）？沒有問」、「（為何沒有問？）這就是我疏忽的地方」
    、「（既然你已經知道有小部份退貨，怎麼可能「所有的建
    材施工一併移轉」？）她說小部份，這是我的疏忽」、「（
    所以你當時就已經知道不是全部原來建商所附『全部』建材
    施工都會一併移轉？）是的，我想說是小部份不會移轉」、
    「（為何己○○叫你去看房屋現況，而你不去看？）因為我
    忙，而且我想說11樓我有買，應該差不多」等語（見前案卷
    第192 頁至第194 頁）。顯見原告與被告戊○○於簽訂買賣
    契約時，原告已知被告有部分建材退貨給建商，被告所出售
    之房地其內並非附有建商原配之全部建材，雙方並同意於系
    爭買賣契約上載「依現況交屋」等文字。從而，系爭買賣契
    約備註欄註明：「依現況交屋（建材及施工一併移轉）」等
    語之真意，應係指「依簽約當時系爭房地內之建材（含施工
    ）現況」一併移轉交屋予被告，亦即系爭建材設備並非系爭
    房地買賣之標的，被告戊○○並無交付系爭建材設備之義務
    ，堪予認定。
(三)、被告己○○並未向原告保證被告戊○○並未退回系爭建材設
    備：
  1.原告主張被告己○○曾向原告就系爭房地買賣之代理人賴志
    承保證被告戊○○未退回系爭建材設備之事實，為被告己○○否認，原告自應就此一事實為舉證。
  2.查原告前開主張，無非係以被告己○○與賴志承之對話譯文
    為其依據，然前開對話譯文充其量可以證明被告己○○於系
    爭買賣契約簽定「後」承認伊就系爭房地之買賣有疏未注意
    之處，然此並不能證明其所稱之「疏失」之內容為何、是否
    該當於民法第184 條之故意、過失，更無從以之證明被告己○○對於系爭建材設備有無被退回有所保證。況就原告所提
    出之錄音譯文第5 頁被告己○○即已表示伊所稱自己之錯誤
    乃「沒有很明確把它寫出來」，而非誤認系爭建材設備未退
    回而向賴志承保證，又就其所稱：「今年8 月去退，他（指
    戊○○）去年8 月給我授權，那他（指戊○○）這樣就是毀
    約，我一定要去追回來，這是我強調的一點，那從開始斡旋
    到最後簽約的情形，你比我了解，他是有退東西，但是現有
    的東西全部移交給你，包括建材連施工…」等語可知，被告
    己○○當時上無從確認被告戊○○何時退回建材設備，亦未
    能確認所退回建材設備之內容（見本院卷第26頁），其如何
    得以向原告保證系爭建材設備未退回？此外，證人賴志承於
    前案審理時即已自承簽約之前並沒有談到大理石、木質地板
    之問題，被告己○○曾告知建材設備有部分退貨之事實，伊
    因疏忽而未詢問退貨之內容為何，被告己○○尚且請伊去看
    房屋現況再簽約，最後伊因為忙碌之因素且曾購買同棟11樓
    房屋，推想情形應該差不多，所以未去現場察看，業如前述
    ，是原告於簽約購買系爭房地前，就系爭建材設備是否退回
    ，心中已有定見，顯難認系爭買賣契約之簽定，與被告己○○有無保證系爭建材設備並未退回有關。
  3.至原告雖以被告己○○交付原證4 之建材設備明細書主張被
    告己○○曾向賴志成保證有該明細書所示之設備云云，然此
    非但為被告己○○所否認，單就前開建材設備明細書之內容
    ，並無從得知交付之人就明細書所載之建材設備，有何保證
    之意思，況且被告己○○交付前開明細書之時，原告早已簽
    約購買系爭房地，是縱被告己○○確有交付該明細書，亦無
    從以之認定該交付明細書之行為，對原告簽約買賣系爭房地
    ，或原告所稱「損害」之發生，有何關聯。
(四)、被告汎太公司並未以原證4 之建材設備明細書來向原告詐稱
    系爭建材設備尚未退回：
  1.原告雖又主張被告汎太公司之人員明知系爭建材設備業已退
    回，卻以原證4 之建材設備明細書向賴志承詐稱系爭建材設
    備尚未退回云云，然前開建材設備明細書交付時，系爭買賣
    契約早已簽定，就該建材設備明細書之內容，亦無從判斷交
    付之人交付該明細書之用意，業如前述，又縱被告確有交付
    該明細書，亦無從以之認定被告交付該建材設備明細書有何
    詐騙賴志成之故意，又原告之代理人賴志成簽約之時既已知
    悉或可得知悉系爭建材設備早已退回，猶願與被告戊○○簽
    約購買系爭房地，既如前述，則其如何得以系爭契約簽定所
    生之「損害」，歸咎於被告汎太公司人員交付前開明細書所
    致？
  2.至原告另主張系爭房地買賣契約簽定時，被告汎太公司之店
    長即被告庚○○、經紀人即被告甲○○、業務人員即被告乙○○、被告己○○等人均向賴志承告稱被告戊○○並未退回
    建商所附之任何建材設備或施工云云，惟此亦為被告等否認
    ，且原告此項主張與前述證人賴志承證稱簽約之前未論及大
    理石與木質地板問題、伊主觀認為小部份不會移轉、伊因曾
    經購買他戶房屋所以推論情形相仿等情顯然不符，原告負為
    舉證證明被告等確有為該等陳述，是難認原告此項主張為可
    採。至證人丁○○於本院審理時雖證稱：賴志承說他在簽約
    之前有和仲介公司確認過建材明細、他（賴志承）說簽約前
    他特別向仲介公司確認大理石壁面、木質地板這2 項云云（
    見本院卷第113 至第114 頁），惟證人丁○○於前案審理中
    亦自承其於兩造簽約前、簽約時均不在場（見前案卷第122
    頁背面），則其前開所述顯係聽聞自賴志承，屬傳聞證據，
    亦無足採。
  3.此外，原告主張其於兩造簽訂系爭買賣契約後之97年9 月10
    日（第二期款撥款前一日），至被告汎太公司質問被告己○○為何被告戊○○於兩造簽訂買賣契約後竟將系爭建材設備
    退給建商，斯時被告乙○○、被告己○○均對賴志承告稱「
    未退回系爭房地之任何建材設備，上開系爭建材設備都會有
    ，先付第二期款沒有關係，如果沒有這些建材的話，尾款40
    0 多萬元也夠扣」云云。惟賴志承已自承於「簽約之前或簽
    約時」，均並無與原告或仲介公司人員談到有無系爭建材設
    備問題，是縱被告汎太公司人員系爭契約簽定後之97年9 月
    10日對賴志承為前開陳述，就本件已簽定之買賣契約內容並
    無影響。
  4.按經紀人員在執行業務過程中，應向交易之相對人解說；經
    紀業因經紀人員執行仲介或代銷業務之故意或過失致交易當
    事人受損害者，該經紀業應與經紀人員負連帶賠償責任，不
    動產經紀業管理條例第23條第1 項、第26條第2 項，固然定
    有明文。本件仲介人員即被告己○○就系爭房地之買賣，雖
    知被告戊○○有退回部分建材設備而未深入了解退貨內容，
    亦未對賴志承解說退回建材設備之具體內容，然賴志承於系
    爭契約簽定前拒絕被告己○○關於至現場看屋之建議卻又於
    簽約時同意依現況交屋，於簽約之時並知買賣標的不含系爭
    建材設備，已如前述，則難認其就系爭房地之買賣確實受有
    損害，更難認其所稱之損害，與被告己○○未深入瞭解建材
    設備退回之內容有因果關係。
(五)、綜上所述，系爭契約所定「依現況交屋」並不包括系爭建材
    設備，故系爭買賣契約之標的不含系爭建材設備，被告戊○○並無給付系爭建材設備之義務，是原告依據系爭契約請求
    被告戊○○給付系爭建材設備，備位請求被告戊○○給付與
    系爭建材設備價值相當之款項，並以被告戊○○給付遲延為
    由，請求違約金，均無理由。又被告汎太公司與原告間係媒
    介居間而非委任關係，原告復未證明被告汎太公司有何可歸
    責事由，是其依據民法第528 條、第535 條、第544 條、第
    216 條之規定，請求被告汎太公司賠償其損害，亦無理由。
    再者，本件賴志承於簽定系爭契約時即知買賣之標的未含系
    爭建材設備，又無證據證明被告汎太公司之員工即被告己○○、庚○○、甲○○、乙○○等人有何詐騙原告之行為，是
    難認原告因系爭房地之買賣受有損害，更難認其所稱之損害
    細前開被告之故意過失不法侵害行為所致，是原告依民法第
    184 條、第185 條、第188 條，請求被告汎太公司與被告己○○、庚○○、甲○○、乙○○；依不動產經紀業管理條例
    第26條第2 項請求被告汎太公司與被告甲○○連帶負損害賠
    償責任，並無理由，均應予以駁回。原告之訴既經駁回，其
    假執行之聲請亦施所附麗，亦應一併予以駁回。
六、本件事證已臻明確，兩造其餘攻擊、防禦及舉證，經審酌後
    與判決結果無影響，爰不逐一論列，附此敘明。
七、據上論結，本件原告之訴為無理由，依民事訴訟法第78條，
    判決如主文。
中    華    民    國    98    年    5     月    27    日
                  民事第二庭  法  官  卓立婷
以上正本係照原本作成
如對本判決上訴，須於判決送達後20日內向本院提出上訴狀
中    華    民    國    98    年    6     月    1     日
                              書記官  黃進傑

司法院資訊處製作；財團法人民間司法改革基金會備份。
